【裁判字號】    97,易,113
【裁判日期】    970724
【裁判案由】    毒品危害防制條例
【裁判全文】
臺灣臺東地方法院刑事判決               97年度易字第113號
公  訴  人  臺灣臺東地方法院檢察署檢察官
被      告  盧沅淇
上列被告因違反毒品危害防制條例案件，經檢察官提起公訴（97
年度毒偵字第120號），本院行簡式審判程序，判決如下：
    主  文
盧沅淇施用第二級毒品，累犯，處有期徒刑柒月，扣案之塑膠小
鏟壹支及塑膠吸管陸支均沒收。
    事  實
一、盧沅淇（原名乙○○，於民國93年 2月19日改名）前曾因違
    反麻醉藥品管理條例等案件，經本院分別以85年度訴字第26
    9號、同年度易字第 877號判處有期徒刑5年2月、3月確定，
    嗣經本院以86年度聲字第 393號裁定應執行有期徒刑5年4月
    確定後，縮刑執畢日期原為92年1月11日，嗣於89年7月11日
    假釋出監，假釋期間另因施用第二級毒品案件，經本院以89
    年度毒聲字第 468號裁定送觀察、勒戒後，因有繼續施用毒
    品傾向，再經本院以89年度毒聲字第 525號裁定送強制戒治
    ，並於90年10月 3日強制戒治執行完畢，而前揭假釋經撤銷
    後，乃於90年10月4日入監執行所餘殘刑，並於93年1月10日
    縮刑期滿執行完畢，又因施用第二級毒品案件，經本院以93
    年度易字第207號判處有期徒刑6月確定，嗣於95年 5月14日
    縮刑期滿執行完畢，復因施用第二級毒品案件，經本院以95
    年度易字第60號判處有期徒刑 9月確定，再因施用第二級毒
    品案件，經臺灣高等法院花蓮分院以95年度上易字第 178號
    判處有期徒刑 1年確定，嗣經同院以96年度聲減字第96號裁
    定減為有期徒刑6月，上揭兩案接續執行至96年12月1日縮刑
    執畢，臺灣高等法院花蓮分院則於96年10月 9日以96年度聲
    字第 173號裁定假釋中併付保護管束，而前開有期徒刑所餘
    刑期內未經撤銷假釋，其未執行之刑，視為已執行完畢在案
    ，竟不知悔改，仍基於施用第二級毒品甲基安非他命（起訴
    書誤載為第二級甲基毒品安非他命）之犯意，於97年 2月13
    日至同年月14日間之某日晚間6、7時許，在其臺東縣臺東市
    ○○路24巷28號住處內，以其所有之塑膠小鏟，將甲基安非
    他命鏟入玻璃球內，再用火燒烤該玻璃球以吸食煙氣之方式
    ，施用甲基安非他命（起訴書誤載為安非他命）1 次，嗣於
    同年月15日下午 4時31分許，為警持本院核發之97年度聲搜
    字第33號搜索票至其上址住處執行搜索，當場扣得其所有供
    施用甲基安非他命所用之塑膠小鏟 1支（其上所附著之甲基
    安非他命等殘渣物均已鑑驗用盡）及其所有供預備施用甲基
    安非他命所用之塑膠吸管6支，旋於同日晚間7時30分許，經
    警採集其尿液（檢體編號A045號）送驗後，而悉上情。
二、案經臺東縣警察局移送臺灣臺東地方法院檢察署檢察官偵查
    起訴。
    理  由
一、本案被告盧沅淇所犯係死刑、無期徒刑、最輕本刑為 3年以
    上有期徒刑以外之罪，亦非高等法院管轄之第一審案件，而
    被告於本院行準備程序中就被訴事實為有罪之陳述，經告知
    簡式審判程序之旨，並聽取公訴人及被告意見後，本院合議
    庭依刑事訴訟法第 273條之1第1項規定，裁定由受命法官獨
    任進行簡式審判程序，合先敘明。
二、上揭犯罪事實，業據被告盧沅淇於本院審理中坦白承認，並
    有本院97年度聲搜字第33號搜索票、臺東縣警察局搜索筆錄
    及扣押物品目錄表各1份在卷可稽，復有塑膠吸管6支及附著
    有白色不明粉末之塑膠小鏟 1支扣案可資佐憑，而前開扣案
    塑膠小鏟上所附著之白色不明粉末，經本院依職權送鑑驗結
    果，分別檢出含有甲基安非他命、可待因及嗎啡之成分，此
    有本院卷附慈濟大學濫用藥物檢驗中心97年 5月27日慈大藥
    字第97052710號鑑定書1份足憑，且被告於97年2月15日晚間
    7時30分許，為警所採集之尿液（檢體編號 A045號），經送
    鑑驗結果呈甲基安非他命之陽性反應，則有慈濟大學濫用藥
    物檢驗中心檢驗總表及尿液代號與真實姓名對照表各 1紙附
    卷可據，又毒品施用後於尿液中可檢出之時間，受施用劑量
    及頻率、施用方式、飲水量多寡、個人體質及其代謝情況等
    因素影響，因個案而異，甲基安非他命一般可檢出之時間為
    施用後1至5日，而甲基安非他命服用後24小時內經由尿液排
    出之量可達施用劑量之70 %，此有行政院衛生署管制藥品管
    理局92年 3月10日管檢字第0920001495號函文可資參照；而
    尿液中是否含有甲基安非他命或安非他命反應，經以氣相層
    析質譜儀（GC/MS） 分析方法進行確認檢驗，尿液檢體中濫
    用藥物或其代謝物之濃度高於或等於下列之濃度時，即可認
    定安非他命類之藥物存在：(1)安非他命：500ng/mL；(2)甲基
    安非他命：500ng/mL，且就尿液檢體中甲基安非他命之濃度
    高於500ng/mL時，其代謝物安非他命之濃度亦應同時等於或
    高於200ng/mL，方可判定為甲基安非他命陽性反應，此觀卷
    附前開檢驗總表說明甚詳，另行政院衛生署管制藥品管理局
    90年9月13日管檢字第98064號函文可併參照。本案前揭確認
    檢驗係以氣相層析質譜儀進行，為目前公認較為精細之檢驗
    方式，一般均不致產生安非他命或甲基安非他命之偽陽性反
    應，且就檢驗之檢體而言，並不要求達到閥值之濃度，而係
    以分析物是否存在為準，分析結果等於或高於最低可檢濃度
    （LOQ） 時，即稱之為陽性。查被告上開尿液檢體之確認檢
    驗結果，甲基安非他命濃度約 63,365ng/mL，安非他命濃度
    約為5,680ng/mL，均高於該確認結果報告之最低可檢濃度，
    依前揭說明，被告尿液中之甲基安非他命確呈陽性反應，應
    無疑義，足認被告自白與事實相符，事證明確，其於上開時
    、地施用甲基安非他命之犯行，洵堪認定。再毒品危害防制
    條例於92年7月9日修正公布，並自93年1月9日施行，其中第
    20條、第23條將施用毒品之刑事處遇程序，區分為「初犯」
    及「5年內再犯」、「5年後再犯」。依其立法理由之說明：
    「初犯」，經觀察、勒戒或強制戒治後，應為不起訴處分或
    不付審理之裁定；經觀察、勒戒或強制戒治執行完畢釋放後
    ，「5 年內再犯」者，因其再犯率甚高，原實施之觀察、勒
    戒及強制戒治既已無法收其實效，爰依法追訴或裁定交付審
    理。至於經觀察、勒戒或強制戒治執行完畢釋放後，「5 年
    後再犯」者，前所實施之觀察、勒戒或強制戒治已足以遮斷
    其施用毒品之毒癮，為期自新及協助其斷除毒癮，仍適用「
    初犯」規定，先經觀察、勒戒或強制戒治之程序。從而依修
    正後之規定，僅限於「初犯」及「5 年後再犯」二種情形，
    始應先經觀察、勒戒或強制戒治程序。倘被告於 5年內已再
    犯，經依法追訴處罰，縱其第三次（或第三次以上）再度施
    用毒品之時間，在初犯經觀察、勒戒或強制戒治執行完畢釋
    放5年後，已不合於「5年後再犯」之規定，且因已於「5 年
    內再犯」，顯見其再犯率甚高，原實施觀察、勒戒或強制戒
    治，已無法收其實效，即應依同條例第10條處罰，此有最高
    法院95年度第 7次刑事庭會議決議意旨可資參照。查被告曾
    於89年間因施用第二級毒品案件，經本院以89年度毒聲字第
    468 號裁定送觀察、勒戒後，因有繼續施用毒品之傾向，再
    經本院以89年度毒聲字第525號裁定送強制戒治，並於90年1
    0月3日強制戒治執行完畢後，又因施用第二級毒品案件，經
    本院以93年度易字第207號判處有期徒刑6月確定，嗣於95年
    5 月14日縮刑期滿執畢，復因施用第二級毒品案件，經本院
    以95年度易字第60號判處有期徒刑 9月確定，再因施用第二
    級毒品案件，經臺灣高等法院花蓮分院以95年度上易字第17
    8號判處有期徒刑1年確定，嗣經同院以96年度聲減字第96號
    裁定減為有期徒刑6月，上揭兩案接續執行至96年12月1日縮
    刑期滿執行完畢等情，有臺灣高等法院被告前案紀錄表及臺
    灣臺東地方法院檢察署刑案資料查註紀錄表各 1份存卷可按
    ，是被告雖係於前揭強制戒治執行完畢，5 年以後再犯本案
    施用毒品之罪，惟參諸上開說明，已無再經觀察、勒戒及強
    制戒治之必要，自應依法逕予追訴處罰。
三、按甲基安非他命係安非他命之衍生物，屬毒品危害防制條例
    第 2條第2項第2款所明定之第二級毒品。核被告所為，係犯
    毒品危害防制條例第10條第 2項之施用第二級毒品罪。其持
    有甲基安非他命嗣進而施用之，持有之低度行為應為施用之
    高度行為所吸收，不另論罪。又被告有如事實欄所載之論罪
    科刑及執行情形，有前揭臺灣高等法院被告前案紀錄表及臺
    灣臺東地方法院檢察署刑案資料查註紀錄表在卷可憑，其受
    有期徒刑之執行完畢後，5 年以內故意再犯本案有期徒刑以
    上之罪，為累犯，應依法加重其刑。爰審酌被告年值青壯，
    不思尋求正當之身心發展，前已因多次施用毒品之行為，而
    受觀察、勒戒、強制戒治及徒刑之處遇已如上述，素行堪認
    不良，竟仍不知醒悟，未見其斷絕毒癮而再度施用之，顯見
    其自制力薄弱，且未衷心悛悔，漠視法令禁制與刑罰保安處
    遇，又施用毒品，非但足以導致個人精神障礙，性格異常，
    戕害自己身心健康，行為人甚至為購買毒品以解一時之癮，
    常挺而走險，另為其他財產犯罪，對社會治安及他人財產安
    全所可能衍生之危害殊非輕微，且被告犯後猶心存僥倖，未
    能於警詢時坦承犯罪，然念及其於本院審理中已坦認犯行，
    且其施用毒品之動機及目的僅在求一己快感，尚無其他積極
    事證可認其犯行已對他人法益產生實際侵害，兼衡其知識程
    度、生活狀況、犯罪情節等一切情狀，量處如主文所示之刑
    。另扣案含有第二級毒品甲基安非他命、可待因及第一級毒
    品嗎啡殘渣物之塑膠小鏟 1支，其上所附著之甲基安非他命
    、可待因及嗎啡殘渣物，總量分別為0.0013毫克、0.0057毫
    克及 0.058毫克，經鑑定機關以甲醇沖洗方式進行鑑驗後，
    該塑膠小鏟上已無留存甲基安非他命、可待因或嗎啡之殘渣
    物，此有慈濟大學濫用藥物檢驗中心前揭97年 5月27日鑑定
    書可參，是前開塑膠小鏟上所附著之毒品殘渣物，既均鑑驗
    用罄而業已滅失，爰不予宣告沒收銷燬，惟該塑膠小鏟 1支
    係供被告施用第二級毒品所用之物，扣案之塑膠吸管 6支則
    均係供被告預備施用第二級毒品所用之物，而上揭物品均屬
    被告所有，業據其在本院審理中供承在卷，又此等物品本質
    上尚可供其他用途使用，客觀上均難認係專供施用毒品之器
    具，自應依刑法第38條第1項第2款宣告沒收。
據上論斷，應依刑事訴訟法第273條之1第1項、第299條第1項前
段，毒品危害防制條例第10條第2項，刑法第11條前段、第47條
第1項、第38條第1項第2款，判決如主文。
本案經檢察官甲○○到庭執行職務
中    華    民    國    97    年    7     月    24    日
                  刑事第四庭  法  官  劉正偉
以上正本證明與原本無異。
如不服本判決應於收受本判決後10日內向本院提出上訴書狀；上
訴書狀應敘述具體理由。未敘述上訴理由者，應於上訴期間屆滿
後20日內向本院補提理由書狀（均須按他造當事人之人數附繕本
）。「切勿逕送上級法院」。
                              書記官  王希文
中    華    民    國    97    年    7     月    25    日
附錄論罪科刑法條全文：
毒品危害防制條例第10條第2項：
施用第二級毒品者，處3年以下有期徒刑。


司法院資訊處製作；財團法人民間司法改革基金會備份。
